臺灣臺南地方法院刑事判決　　　　　　　　　　　　　　九十二年度重訴字第二號
　　公　訴　人　臺灣台南地方法院檢察署檢察官
　　被　　　告　癸○○
　　選任辯護人　陳惠菊律師
　　　　　　　　蔡信泰律師
　　　　　　　　洪毓良律師
　　被　　　告　卯○○
右列被告因偽造文書等案件，經檢察官提起公訴 (九十一年度偵字第一六八八、一二
二三八、一三０五六號)，本院判決如左：
    主  文
癸○○連續行使偽造私文書，足以生損害於他人，處有期徒刑肆年。支票上偽造陳育
全、劉玉葉、劉俊明署押各壹枚；偽造陳敬武、陳蔡彩娥、陳良語、黃振昌、黃奇瑤
、林小螢、黃萬勝、陳和吉、周佳璇、姜玉燕、顏錫彬之印文各壹枚均沒收。
卯○○無罪。
    事  實
一、癸○○係前中國航聯產物保險股份有限公司（下稱中國航聯公司，現已為甲○○○保險股份有限公司所合併）台南分公司副理，為受中國航聯公司委任，從事該
    公司台南分公司理賠業務之人，其副理之理賠決行權限為車、財損險新台幣（下
    同）八萬元，體傷險（即強制汽車責任保險）十六萬元。詎癸○○竟基於意圖為
    自己不法所有之概括犯意，自民國八十七年一月間起至九十年四月間止，於客戶
    申請理賠時，明知其等所申請理賠之數額，仍連續於其業務上所作成之理賠計算
    書上，在體傷險部分虛增理賠金額（有時客戶僅申請車、財損險，並未申請體傷
    險），若理賠金額在其權限範圍內，則利用其權限逕予決行，若理賠金額超過其
    權限範圍，則將理賠計算書報請經理莊國鎮審核或再轉報總公司審核，致使莊國
    鎮或總公司審核人員陷於錯誤而核准理賠。嗣癸○○將上開已批准之理賠申請書
    及理賠計算書，交付公司會計部門及財務部門製作傳票及開立理賠支票，致使會
    計部門陷於錯誤而開立理賠支票交付癸○○。又癸○○為兌領其不法所得之支票
    ，即向其下屬職員丁○○、辛○○、丙○○、卯○○、壬○○、乙○○、己○○
    、戊○○、丑○○、沈傳倫（已死亡）等人要求借用金融機構帳戶使用，其中丁○○除提供自己帳戶外，尚借得呂林碧桃、呂佩玲（現改名為呂禮憶）、許俊杰
    、許仁杰帳戶供使用；壬○○除提供自己帳戶外，尚借得周見昌、莊淑棻帳戶供
    使用；己○○除提供自己帳戶外，尚借得劉秀文帳戶供使用；丑○○借得蔡伯餘
    帳戶供使用；辛○○、丙○○、乙○○、戊○○等人則提供自己帳戶供使用；另
    透過不知情之張振欽、卯○○借得趙琛帳戶；沈傳倫借得胡炳宏帳戶供癸○○使
    用（相關帳戶如附表使用帳戶一覽表所示）。癸○○取得理賠支票後，復基於概
    括之犯意，先於支票背面，以臘紙複印方式盜用受款人之印文，或偽簽受款人之
    署押，或先偽造受款人之印章再蓋用等方式，連續偽造背書，足以生損害於遭偽
    造背書之受款人及中國航聯公司。癸○○除自己前往金融機構提示理賠支票外，
    復將理賠支票交由不知有偽造背書情事之丁○○、辛○○、丙○○、寅○○、壬○○、乙○○、己○○、戊○○、丑○○、沈傳倫等人前往金融機構提示，惟丁○○、辛○○、丙○○、壬○○、乙○○、己○○、戊○○、丑○○（八人已另
    行判決）知悉癸○○所交付之理賠支票係不法所得之贓物，竟仍分別基於牙保贓
    物之概括犯意，連續於附表所示之期間內，除提供帳戶供癸○○使用外，尚將癸○○所交付之理賠支票持往金融機構提示，其中壬○○除自己提示外，尚將部分
    支票交由不知情之莊淑棻提示，而為兌現不法所得支票之媒介，總計經由附表所
    示帳戶提示兌領之支票金額為一億六千八百三十六萬三千一百七十四元，癸○○
    取得上開款項後，除將部分款項支付申請理賠人外，將其中一千四百萬元據為己
    有得手，花用殆盡。
二、案經法務部調查局台南市調查站（下稱市調站）移送及臺灣台南地方法院檢察署
    檢察官自動檢舉偵查起訴。
    理  由
壹：有罪部分
一、訊據被告癸○○固坦承前揭事實不諱，惟辯稱伊將溢領之保險金，作為先賠付客
    戶之用途，伊係為公司暫時保管溢領金額，伊應係犯侵占業務上持有之物罪，又
    伊被訴之犯罪事實並非全然於伊自首前已為偵查機關所知悉，其中未知悉部分仍
    有自首之適用云云。經查：
    （一）證人子○○即友聯公司台南分公司協理兼經理於本院九十三年二月十九日
          審理時結證稱：「（理賠核准的金額如果超過的部分如何處理？）理論上
          不會，請求金額與理賠金應該會符合。台南分公司曾經發生核准金額超過
          理賠金額。」等語，故承辦人辦理申領保險金，請求金額與理賠金應兩相
          符合，此為保險公司審查核發保險理賠金之作業常規，被告癸○○經辦之
          保險理賠案件，理賠核准的金額已逾應給付被保險人之理賠金額，顯已違
          反作業常規，且故意將客戶應理賠保險金數額造假，蒙蔽其公司主管及會
          計人員，故其取得理賠核准的金額，扣除給付被保險人理賠金額之差額，
          並非被告張俊基於業務上所持有之物至明，其取得溢領之保險金，尚與業
          務侵占罪有間。
    （二）按連續犯為裁判上一罪，如全部犯罪未發覺以前，行為人就其中一部分犯
          罪為自首，固有自首之效力及於全部犯罪之問題，茲連續犯之一部分犯罪
          已被發覺而由警察機關查獲偵訊中，行為人自動陳述該連續犯之其他未被
          發覺部分之犯罪，既與刑法第六十二條前段所規定對於未發覺之罪自首而
          受裁判之要件不符，即非自首，更無自首效力是否及於全部犯罪之問題（
          最高法院七十三年第二次刑庭會議決議、七十三年度台上字第三一六二號
          裁判參照）。被告癸○○雖於九十一年一月十一日至市調站表示自首，惟
          臺灣台南地方法院檢察署於九十年四月初即已接獲檢舉，知悉中國航聯公
          司台南分公司張姓副理有詐領保險金之情事（見九十年度他字第三二七號
          偵查卷第二頁），又於九十年四月十七日檢察官訊問證人莊國鎮後，即知
          檢舉函所指張姓副理即係被告癸○○（見九十年度他字第三二七號偵查卷
          第十頁），故被告癸○○縱於到案後供出之部分事實非偵查機關所知悉，
          惟其所供即與偵查機關已知犯罪事實部分有連續犯之裁判上一罪關係，揆
          諸前揭說明，要與自首要件不符。
    （三）被告癸○○對於右揭事實供認不諱之部分，核與證人陳育全、林妙桂、莊
          文銓（保戶顏明霞之子）、陳敬武、陳蔡彩娥、陳良語、黃振昌、林茂男
          （保戶林政德）、林坤治、林楊笑、劉寧旺、黃奇瑤、林小螢、劉玉葉、
          劉俊明、黃萬勝、陳和吉、周佳璇、姜玉燕、陳國勝、顏錫彬證述之情節
          相符。再者，被告癸○○透過被告丁○○、辛○○、丙○○、壬○○、王
          炳煌、己○○、戊○○提供如附表所示之帳戶提領理賠支票乙節，亦經渠
          等供明在卷。另觀卷附張水蓮等七百八十八紙理賠支票，其中理賠支票面
          額為十六萬元有二百九十九紙、面額十五萬有一百二十一紙，被告癸○○
          經辦前揭保險理賠案件之性質係體傷險，被保險人分處各地，就醫情節殊
          異，醫療費用理應不同，豈會有高達四百二十件之保險理賠案件，損害金
          額均為整數且呈一致，有悖常情，故此等理賠案件顯與被告癸○○虛增理
          賠金額有關。此外，並有台灣土地銀行台南分行─中國航聯公司台南分公
          司之支票存款往來明細對帳單、中國航聯公司所簽發之張水蓮等七百八十
          八紙理賠支票影本附卷可稽，被告癸○○自白虛增保險客戶理賠金並詐得
          前揭款項核與事實相符。
    （四）綜上，被告癸○○事證明確，其犯行應足認定。
二、核被告癸○○所為，係犯刑法第二百十六條、第二百十五條之行使業務上登載不
    實文書罪、第二百十六條、第二百十條之行使偽造私文書及第三百三十九條第一
    項之詐欺取財罪。被告癸○○所犯業務上登載不實及偽造私文書之低度行為，分
    別為行使之高度行為所吸收，均不復另論。其先後多次行使業務上登載不實文書
    、行使偽造私文書、詐欺取財，時間緊接，所犯罪名相同，顯係基於概括犯意為
    之，依刑法第五十六條連續犯規定，分別以一罪論，並均加重其刑。其所犯上開
    三罪間，有方法結果之牽連關係，為牽連犯，依刑法第五十五條後段規定從一重
    之行使偽造私文書罪處斷。爰審酌被告癸○○犯罪之動機、目的、手段、品行、
    所生損害、尚未賠償被害人之損害、嚴重破壞強制保險制度及犯罪後態度等一切
    情狀，量處如主文所示之刑，以資懲儆。卷附前揭虛增理賠支票上偽造陳育全、
    劉玉葉、劉俊明署押；偽造陳敬武、陳蔡彩娥、陳良語、黃振昌、黃奇瑤、林小
    螢、黃萬勝、陳和吉、周佳璇、姜玉燕、顏錫彬之印文，依刑法第二百十九條規
    定宣告沒收。至於前揭虛增理賠計算書、偽造印章均已滅失，有甲○○○保險股
    份有限公司九十二年七月二日（９２）友總車字第０五四０號函在卷可佐及業據
    被告癸○○供明在卷。除前揭支票偽造陳育全、劉玉葉、劉俊明署押；偽造陳敬
    武、陳蔡彩娥、陳良語、黃振昌、黃奇瑤、林小螢、黃萬勝、陳和吉、周佳璇、
    姜玉燕、顏錫彬之印文外，其偽造署押及印文部分，因虛增理賠計算書已滅失，
    且公訴人亦未提出各該支票受款人之筆錄，無法自卷附張水蓮等七百七十四人之
    理賠支票影本（扣除前揭陳育全等人之十四紙支票）中查證得知被告癸○○所偽
    造印文、署押係存在於何紙支票，此部分為免執行困難，爰不為沒收之諭知，附
    此敘明。
貳：無罪部分
一、公訴意旨另略以：被告癸○○基於意圖為自己不法所有之概括犯意，自八十七年
    一月間起至九十年四月間止，客戶並未提出理賠申請，而與不詳姓名之理賠經辦
    人員共同基於概括之犯意聯絡，連續冒用客戶之名義，偽造理賠申請書申請體傷
    險理賠，並製作不實之理賠計算書，將理賠金額控制在十六萬元（含）以下，再
    利用其權限逕予決行，足以生損害於遭冒名申請理賠之人及中國航聯公司。嗣被
    告癸○○再將上開已批准之理賠申請書及理賠計算書，交付公司會計部門及財務
    部門製作傳票及開立理賠支票，致使會計部門陷於錯誤而開立理賠支票交付被告
    癸○○，其取得理賠支票後，復基於概括之犯意，先於支票背面，以臘紙複印方
    式盜用受款人之印文，或偽簽受款人之署押，或先偽造受款人之印章再蓋用等方
    式，連續偽造背書，足以生損害於遭偽造背書之受款人及中國航聯公司。被告癸○○除自己前往金融機構提示理賠支票外，復將理賠支票交由不知有偽造背書情
    事之丁○○、辛○○、丙○○、卯○○、壬○○、乙○○、己○○、戊○○、丑
    ○○、沈傳倫等人前往金融機構提示，惟被告卯○○等人已知悉被告癸○○所交
    付之理賠支票係不法所得之贓物，竟仍分別基於牙保贓物之概括犯意，連續將被
    告癸○○所交付之理賠支票持往金融機構提示，被告卯○○等人將支票交由不知
    情之寅○○提示，而為兌現不法所得支票之媒介，總計經由附表所示帳戶提示兌
    領之支票金額為一億六千八百三十六萬三千一百七十四元，被告癸○○取款上開
    款項後，除前揭自白據為己有之一千四百萬元外，其提示支票款項除將少部分實
    際理賠金額支付申請理賠人外，餘亦均據為己有，因認被告癸○○涉犯刑法第二
    百十六條、第二百十五條之行使業務上登載不實文書、第二百十六條、第二百十
    條之行使偽造私文書及第三百三十九條第一項之詐欺取財罪嫌；被告卯○○涉犯
    刑法第三百四十九條第二項之牙保贓物罪嫌。
二、按犯罪事實應依證據認定之，無證據不得認定犯罪事實；又不能證明被告犯罪者
    ，應諭知無罪之判決，刑事訴訟法第一百五十四條第二項、第三百零一條第一項
    分別定有明文。次按犯罪事實之認定，應憑真實之證據，倘證據是否真實尚欠明
    確，自難以擬制推測之方法，為其判斷之基礎；而認定犯罪事實之證據係指足以
    認定被告確有犯罪行為之積極證據而言，該項證據自須適合於被告犯罪事實之認
    定，始得採為斷罪資料；再訴訟上證明之證據資料，須於通常一般之人均不致有
    所懷疑，而得確信其為真實之程度者，始得據為有罪之認定，倘其證明尚未達到
    此一程度，而有合理之懷疑存在，復無其他調查途徑可循，根據「罪證有疑，利
    於被告」之證據法則，即無從為被告有罪之確信，法院即應為無罪之判決，最高
    法院分別著有五十三年臺上字第六五六號、二十九年上字第三一○五號、七十六
    年臺上字第四九八六號判例可資參照。
三、公訴人認被告癸○○涉犯前揭行使業務上登載不實文書、行使偽造私文書及詐欺
    取財罪嫌；被告卯○○涉犯牙保贓物罪嫌，無非以證人歐秋格、謝美玲、鄭秋永
    、陳志南、林素娥、陳秀真、王幸平（保戶陳麗花）、李玉惠、林淑娥、王傑民
    （保戶國成公司）、姜淑慧（保戶陳楊秀雲）、李心蘋供證及被告卯○○之自白
    為主要論證。
四、訊據被告癸○○堅詞否認有何前揭犯行，辯稱伊並沒有冒用客戶名義申請理賠，
    蓋申請保險理賠除理賠申請書外、受益人身分證、警憲單位處理證明文件、合格
    醫師診斷書、醫療費用收據及同意查閱病歷聲明書等等，伊並無此能力偽造這些
    文件，況伊係擔任副理之職，若藉機牟利，已有前揭客戶申請案件可資運用，並
    不必大費周章以冒用客戶名義偽造理賠申請書方式申請體傷險理賠等語。經查：
（一）甲○○○保險股份有限公司九十二年三月十四日陳報狀略以：保險理賠案每案
      均有各理賠承辦人員，各該承辦人員於覆核估價單及估算強制險賠償金額時，
      均已知理賠金額，於主管核准後，案件必交還承辦人，由承辦人交結案小姐結
      案後，方轉會計單位作帳，再由財務部開立支票付款，故被告癸○○雖可將理
      賠金額控制於其決行權限內，惟案件各有承辦人，若冒名申請，承辦人豈可推
      說不知情等情，有該陳報狀一紙附卷可參，顯見中國航聯公司台南分公司承辦
      理賠之人員均有機會乘職務之便虛冒客戶理賠款，惟本件到底係何一承辦人獨
      自，抑或層層相關人員均共犯，並各自分工完成冒用客戶名義申請理賠保險金
      ，除被告癸○○前揭虛增保險金之自白外，並無其他證據足以證明。又證人歐
      秋格、謝美玲、鄭秋永、陳志南、林素娥、陳秀真、王幸平（保戶陳麗花）、
      李玉惠、林淑娥、王傑民（保戶國成公司）、姜淑慧（保戶陳楊秀雲）、李心
      蘋於市調站之供證內容大抵均供稱未有交通肇事紀錄，未曾向中國航聯公司申
      請理賠，以及未曾收到保險理賠金等情（各證人證供分見市調站偵查卷第四頁
      、第八頁、第二十三頁、九十一年偵字第一六八八號第一百八十頁、第一百九
      十四頁至一百九十七頁背面、第二百零八頁、第二百十頁），隻字未提及係何
      人冒其名申辦保險理賠金，故證人歐秋格等人之證述，至多僅能查知中國航聯
      公司台南分公司內確有冒用客戶名義申請理賠保險金之不法情事，惟係何一承
      辦人或上層主管涉案，有深入偵查之必要，惟難據此一事實即推論冒用客戶名
      義申請理賠保險金者即係被告癸○○。況前揭證人歐秋格等人之證供均係審判
      外之言詞，不得作為證據，刑事訴訟法第一百五十九條第一項定有明文，公訴
      人亦未就此部分指出證明方法。
（二）被告癸○○前揭體傷險部分虛增理賠金額，每案確實虛增多少，虛增部分多少
      納入私囊，因自八十七年一月至八十九年十二月止被告癸○○經辦理賠案件資
      料均已遺失等情，有甲○○○保險股份有限公司九十二年七月二日（９２）友
      總車字第０五四０號函在卷可佐，另卷附張水蓮等七百八十八紙支票影本，亦
      即公訴意旨所稱前揭體傷險部分虛增理賠金額由中國航聯公司開立之支票，其
      中經市調站詢問之客戶僅有陳育全等二十五人，有該二十五份筆錄附卷可參，
      其餘前揭支票受款人均未曾作任何查證，從而，如附表所示支票兌現總額一億
      五千四百三十六萬三千一百七十四元（原起訴金額一億六千八百三十六萬三千
      一百七十四元扣除前揭被告癸○○自白詐得一千四百萬元），是否即被告詐得
      之金額？自卷證並無法得以證明，況前揭證人陳育全等二十五人所為之證供亦
      均係審判外之言詞，不得作為證據，公訴人復未就此部分指出證明方法。
五、訊據被告卯○○堅詞否認有何前揭犯行，辯稱八十八、八十九年間因受辦公室庚○○小姐請託，希望能幫忙代轉一些公司所開出之退保及賠款支票，所以就找了
    好友寅○○幫忙，所以就陸續一段時間幫忙柯小姐代轉支票入寅○○之帳戶內，
    所有支票一兌現就分毫不少將領取現金交給柯小姐。伊與被告癸○○除了公司業
    務上及客戶發生事故時有所請教外，私下無任何往來，寅○○幫忙代轉的支票都
    是庚○○小姐所交付的，沒有一張是被告癸○○所交付的，從來沒有受被告癸○○先生委託代轉支票，也從來沒有將代轉支票領出的錢交付癸○○，在九十一年
    十二月三日應訊中因為不想將庚○○牽扯進來，所以回答是癸○○將支票交給被
    告代轉，與事實並不相符等語。經查：
（一）按被告之自白不得作為有罪判決之唯一證據，仍應調查其他必要之證據，以查
      其是否與事實相符，刑事訴訟法第一百五十六條第二項定有明文。故被告之自
      白固不得作為認定犯罪之唯一證據，而須以補強證據證明其確與事實相符。被
      告係出於真正自白或只是敷衍甚至有意欺騙之自白，自影響被告自白內容之可
      信度之高低，因此補強證據之必要性，仍應以個案被告自白之情況及其他案情
      為綜合之判斷。故有被告自白情形下之補強證據，重在保障告自白事實之真實
      性而非屬虛構，果係虛構者，既非實際發生，情理上必有矛盾漏洞，縱然合情
      合理，也無有力證據支持其真實性。因此被告自白內容必須合情合理，並應與
      當時環境所顯示之事實相符，所以被告越合情合理之自白，則需要之補強證據
      越少，反之，被告越不合情合理之自白，則需要更多之補強證據。是依上開條
      文規定，僅有被告之自白，而無其他任何證據，縱屬實情（即不管虛實），也
      不得為有罪之判決，其反面即有自白，也有其他證據，若非實情，應為無罪判
      決，若是實情，應為有罪判決。
（二）被告卯○○雖於九十一年十二月三日由市調站調查員於臺灣台南地方法院檢察
      署第十六偵查庭詢問時供稱伊向寅○○借用帳戶，被告癸○○即不斷將中國航
      聯公司開立之指定受款人並以該受款人背書簽認委託取款之支票交付伊，轉交
      給寅○○存入前述帳戶兌現。四支票兌現後，寅○○將現金提領交給伊，再轉
      交給被告癸○○等語（九十一年偵字一六八八號第二宗第九十二頁）。然查，
      被告癸○○於本院九十二年十一月十九日準備程序時供稱：「（是否透過卯○○借用帳戶？）我沒有直接向卯○○借帳戶，我是透過庚○○借的。」、「（
      你當時的票交給誰在寅○○帳戶兌現？）我都交給庚○○，不是交給卯○○。
      」；證人庚○○於本院九十三年二月十九日審理時結證稱：「（在任職永康通
      訊處期間癸○○有無拿理賠支票給你，請你去提示？）都沒有，有時候我回去
  台南公司，他會轉交信封給我帶回去給我們永康公司的主管張振欽。沒有拿過
      支票給我。」、「（信封裡面裝什麼是否知情？）不知道。」、「（癸○○轉
      交信封給你主管有幾次？）時間我不記得了。大約八十八年左右有六七次。」
      ；同日審理時證人張振欽結證稱：「（對證人庚○○剛才所述是否曾經你交支
      票給庚○○，再轉交給卯○○？）有的。當時是以信封裝。」、「（是否跟庚○○說這些信封裡面的東西要做何用？）沒有。」、「（癸○○是否跟你講這
      些支票做何用？）他沒有跟我講，只跟我說幫他處理而已。我當時有疑問，但
      是它是我的主管我沒有問。」、「（為何將這些支票透過庚○○轉交給卯○○
      ？）他有一個朋友的帳戶可以代轉支票。」、「（是否你自己的意思？）癸○○拜託我處理這些支票。卯○○說有一個朋友可以代轉支票，所以我就將支票
      交給卯○○。」、「（你當主管為何不知道這些支票做什麼？）當時癸○○說
      只要幫他處理就好，不要問那麼多。」等語，證人張振欽、庚○○對於被告癸○○所轉交提示之支票均供稱不知作何用，又被告癸○○亦供稱從寅○○帳戶
      提示取款之支票均係交給證人庚○○而非被告卯○○乙節，核與證人張振欽、
      庚○○結證內容相符，故被告卯○○九十一年十二月三日由市調站調查員詢問
      時所為之自白顯與事實不符，公訴人復未就被告此一自白提出補強證據，證明
      被告卯○○此一自白事實之真實性，是其辯解應可採信。
六、綜上，被告癸○○被訴涉犯刑法行使業務上登載不實文書、行使偽造私文書及詐
    欺取財罪犯行；被告卯○○被訴牙保贓物犯行，均應屬不能證明，此外，復查無
    其他積極證據足以證明被告二人有何前揭犯行，被告卯○○應為無罪之諭知；被
    告癸○○此部分事實，公訴人認與前揭論罪科刑之事實有方法、結果及連續犯之
    裁判上一罪關係，爰不另為無罪之諭知。
據上論斷，應依刑事訴訟法第二百九十九條第一項前段、第三百零一條第一項，刑法
第五十六條、第二百十六條、第二百十條、第二百十五條、第二百十九條、第三百三
十九條第一項、第五十五條後段，罰金罰鍰提高標準條第一條前段，判決如主文。
本案經檢察官辰○○到庭執行職務
中      華      民      國      九十三      年      三    月    二十五  日
                                  臺灣臺南地方法院刑事第十庭
                                      審判長  法  官  陳忠鎣
                                              法  官  林勝利
                                              法  官  鍾邦久
右正本證明與原本無異。
如不服本判決，應於判決送達後十日內，向本院提出上訴狀。
                                              書記官  張豐榮
中      華      民      國      九十三      年      三    月    二十五  日
附錄法條：
中華民國刑法第二百一十六條
(行使偽造變造或登載不實之文書罪)
行使第二百十條至第二百十五條之文書者，依偽造、變造文書或登載不實
事項或使登載不實事項之規定處斷。
中華民國刑法第三百三十九條
(普通詐欺罪)
意圖為自己或第三人不法之所有，以詐術使人將本人或第三人之物交付者
，處五年以下有期徒刑、拘役或科或併科一千元以下罰金。
以前項方法得財產上不法之利益或使第三人得之者，亦同。
前二項之未遂犯罰之。
中華民國刑法第二百一十條
(偽造變造私文書罪)
偽造、變造私文書，足以生損害於公眾或他人者，處五年以下有期徒刑。
中華民國刑法第二百一十五條
(業務上文書登載不實罪)
從事業務之人，明知為不實之事項，而登載於其業務上作成之文書，足以
生損害於公眾或他人者，處三年以下有期徒刑、拘役或五百元以下罰金。
中華民國刑法第二百一十九條
(沒收之特例)
偽造之印章、印文或署押，不問屬於犯人與否，沒收之。
